【裁判字號】    91,聲判,50
【裁判日期】    920415
【裁判案由】    聲請交付審判
【裁判全文】
臺灣士林地方法院刑事裁定                          九十一年度聲判字第五０號
    聲  請  人  丙○○
    代  理  人  繆璁律師
    被      告  乙○○
                甲○○
右列聲請人因告訴被告等詐欺等案件，不服臺灣高等法院檢察署檢察長中華民國九十
一年十月十八日駁回再議之處分（九十一年度上聲議字第二一四八號），聲請交付審
判，本院裁定如左：
    主  文
聲請駁回。
    理  由
一、按告訴人不服上級法院檢察署檢察長或檢察總長認再議為無理由而駁回之處分者
    ，得於接受處分書後十日內委任律師提出理由狀，向該管第一審法院聲請交付審
    判。法院認為交付審判之聲請不合法或無理由者，應駁回之。刑事訴訟法第二百
    五十八條之一、第二百五十八條之三第二項前段分別定有明文。
二、本件聲請人丙○○以被告甲○○、乙○○共同涉犯刑法詐欺罪嫌，被告乙○○另
    犯刑法業務侵占、背信等罪嫌，向臺灣士林地方法院檢察署檢察官提出告訴，經
    該檢察署檢察官於民國九十一年八月七日，以九十一年度偵字第七八一八號就被
    告乙○○為不起訴處分（被告甲○○部分敘明另行通緝中），聲請人不服而聲請
    再議，經臺灣高等法院檢察署檢察長於九十一年十月十八日，以九十一年度上聲
    議字第二一四八號處分書，以聲請再議為無理由而駁回之。
三、聲請交付審判意旨略以：
  (一)緣聲請人丙○○之夫胡添福（已於八十八年七月三日死亡）曾於八十八年三月五
    日向被告甲○○購買車號未定之貨車一輛，約定價金為新臺幣（下同）二百三十
    五萬元，交車日期為同年三月十五日，胡添福並先交付定金一百五十五萬元。詎
    甲○○於約定交車日無法交付，嗣另要求胡添福向其購買車號ＦＸ─９４５號貨
    車，並於八十八年四月八日簽訂買賣契約，約定價金為二百四十八萬元，扣除上
    開胡添福交付之一百五十五萬元，胡添福尚應給付甲○○九十三萬元。另ＦＸ─
    ９４５號貨車車體、聯結器共計十五萬元，含證之全拖車附引擎計四十五萬元，
    合計共六十萬元，原亦應由胡添福負擔，惟甲○○同時向胡添福以一百三十五萬
    元購買車號ＢＰ─３６７號貨車，雙方即約定以該六十萬元充作甲○○向胡添福
    購車之定金，甲○○僅需支付其餘七十五萬元價金，並隨即辦理移交、過戶。其
    後，胡添福曾向甲○○表示願將七十五萬元與九十三萬元部分互相抵銷，由胡添
    福補足差額，然不為甲○○接受，堅持要求胡添福另開立面額九十三萬元支票一
    紙，胡添福擔心因先前購車已付出百餘萬元，恐無力再支付票款，但甲○○表示
    一定在票載發票日前清償所欠七十五萬元，屆時胡添福將不致發生無力給付票款
    之情形，胡添福因而未疑有詐，簽發票號為0000000號、面額九十三萬元
    、票載發票日為八十八年七月十五日之支票交予甲○○。次查，被告乙○○係甲○○之妻，與甲○○共同經營美滿通運有限公司（下稱美滿公司），被告乙○○
    並充任負責人，胡添福因前揭買賣，乃於八十八年四月十一日就ＦＸ─９４５號
    貨車與美滿公司簽定委託服務契約，約定胡添福將其所有之一九九八年三菱牌大
    貨車一輛，信託登記美滿公司名義，領用ＦＸ─９４５號營業汽車牌照（俗稱靠
    行），自行個別經營汽車貨運業務，並約定契約有效期間內，除有債務未清償外
    ，均得於一個月前預告解除契約。詎胡添福死亡後，被告乙○○與甲○○在未告
    知聲請人之情形下，擅自於八十八年十二月二十七日將信託登記在美滿公司名下
    之ＦＸ─９４５號車輛，持向合迪股份有限公司設定動產抵押借款，致該車遭抵
    押權人拍賣。被告乙○○與甲○○共同詐騙胡添福之ＢＰ─３６７號車輛，及胡
    添福交付之定金一百五十五萬元，被告乙○○與甲○○顯有共同詐欺之犯嫌；被
    告乙○○又蠱惑胡添福將ＦＸ─９４５號車輛信託登記在所經營之美滿公司名下
    ，再將該車設定抵押借款，顯有刑法背信、業務侵占之罪嫌。
  (二)駁回再議聲請之裁定，誤將公司法人及私人混為一談，被告乙○○係在兩造即胡
    添福繼承人與美滿公司間之信託契約有效期間內，侵吞信託標的物，根本與胡添
    福及甲○○間之民事糾葛無關，否則民事訴訟法與強制執行法無異形同具文。
  (三)系爭九十三萬元之支票，業經聲請人提起民事訴訟獲勝訴判決確定，且被告不曾
    主張沒入權。
  (四)本案最重要一點在於，被告甲○○將胡添福所交其之舊車出讓與第三人且亦未支
    付分文給胡添福時，其已自陷於無法回復原狀之地位（退還舊車）而喪失對新車
    之解約沒入權，否則豈非其一方面得沒入新車，另一方面又不交還所交換之舊車
    ，導致胡添福舊車及現款都被騙走呢？當甲○○將舊車轉售他人而不付車款時，
    其已默示同意抵銷車款，則焉有沒入權呢？
四、本件聲請人丙○○雖以前揭理由認被告乙○○與甲○○共同涉有刑法之詐欺罪嫌
    ，被告乙○○並另涉犯刑法業務侵占、背信罪嫌，而向本院聲請交付審判。惟查
    ：
  (一)按新修正刑事訴訟法第二百五十八條之一規定告訴人得向法院聲請交付審判，係
    新增對於「檢察官不起訴或緩起訴裁量權」制衡之一種外部監督機制，法院僅就
    檢察官所為不起訴或緩起訴之處分是否正確加以審查，以防止檢察機關濫權，依
    此立法精神，同法第二百五十八條第三項規定法院審查聲請交付審判案件時「得
    為必要之調查」，其調查證據之範圍，自應以偵查中曾顯現之證據為限；而同法
    第二百六十條對於不起訴處分已確定或緩起訴處分期滿未經撤銷者得再行起訴之
    規定，其立法理由說明該條所謂不起訴處分已確定者，包括「聲請法院交付審判
    復經駁回者」之情形在內，是前述「得為必要之調查」，其調查證據範圍，更應
    以偵查中曾顯現之證據為限，不得就告訴人新提出之證據再為調查，亦不得蒐集
    偵查卷以外之證據，否則，將與刑事訴訟法第二百六十條之再行起訴規定，混淆
    不清，亦將使法院兼任檢察官而有回復「糾問制度」之虞；且法院裁定交付審判
    ，即如同檢察官提起公訴使案件進入審判程序，是法院裁定交付審判之前提，必
    須偵查卷內所存證據已符合刑事訴訟法第二百五十一條第一項規定「足認被告有
    犯罪嫌疑」檢察官應提起公訴之情形，亦即該案件已經跨越起訴門檻，否則，縱
    或法院對於檢察官所認定之基礎事實有不同判斷，但如該案件仍須另行蒐證偵查
    始能判斷應否交付審判者，因交付審判審查制度並無如同再議救濟制度得為發回
    原檢察官續行偵查之設計，法院仍應依同法第二百五十八條之三第二項前段規定
    ，以聲請無理由裁定駁回，合先敘明。
  (二)再按犯罪事實應依證據認定之，無證據不得推定其犯罪事實，刑事訴訟法第一百
    五十四條定有明文。又按刑法第三百三十九條第一項詐欺罪之成立，以意圖為自
    己或第三人不法之所有，以詐術使人將本人或第三人之物交付為要件，所謂以詐
    術使人交付，必須被詐欺人因其詐術而陷於錯誤，若其所用方法，不能認為詐術
    ，亦不致使人陷於錯誤，即不構成該罪，最高法院著有四十六年臺上字第二六０
    號判例可資參照。另按侵占罪之成立，以行為人意圖為自己或第三人所有，變易
    其原來之持有意思為不法所有之意思為要件。而背信罪係以為他人處理事務，意
    圖為自己或第三人不法利益，或損害本人利益，而為違背其任務之行為為構成要
    件。
  (三)右開聲請交付審判之理由，業據臺灣士林地方法院檢察署及臺灣高等法院檢察署
    於處分書內審酌：1.聲請意旨認被告甲○○與胡添福之民事糾紛，何以竟由美滿
    公司私自違背信託契約處分信託物及美滿公司為何在未通知信託人之前即將信託
    物擅自設定抵押借款、為何被告甲○○不先行使取回權等情。除因被告乙○○係
    美滿公司名義上之負責人外，並無任何事證足認被告乙○○有參與上開被告甲○○之決定，是姑不論此部分是否與聲請人指訴之罪責有關，因被告甲○○業由承
    辦檢察官簽併通緝在案，除待被告甲○○緝獲到案再予查明外，自無就被告乙○○部分發回追查之必要。2.至聲請人主張甲○○未依約付清尾款七十五萬元，則
    聲請人亦得依約沒收前金收回舊車，且得於甲○○要取回新車時主張同時履行抗
    辯或主張抵銷等情，此亦係涉及被告甲○○與聲請人間就車輛買賣契約履行條件
    是否成就之爭議。聲請人固認其一方有權主張同時履行抗辯或主張抵銷，惟被告
    乙○○受甲○○之託將原買賣尚未過戶登記之標的物即車號ＦＸ─９４５大貨車
    ，持向第三人設定抵押借款，亦係其一方依契約條件主張沒收後之權益。凡此，
    雙方就契約條件之爭議，雖各有主張與陳述，惟反對之一方或認他方之主張違約
    者，自得另依民事程序訴請法院解決。聲請人徒以被告未待其一方主張同時履行
    抗辯或主張抵銷，即依約主張沒收，並將沒收物持向第三人設定抵押係涉侵占、
    背信及詐欺罪責，顯有誤會。另被告甲○○究有無將向胡添福購買車號ＢＰ─３
    ６７號之欠款七十五萬元交給聲請人，事關渠等間契約履行之爭議，因與本件認
    定被告乙○○是否涉嫌聲請人指訴之犯行無關，聲請人果認被告乙○○原偵查中
    所稱「甲○○曾交付七十五萬元現金予胡添福」並非事實，非不得另循民事訴訟
    解決向被告甲○○訴請給付。以上均據處分書一一指明，並說明本件應純係聲請
    人之夫胡添福與被告甲○○間買賣車輛所衍生之契約糾紛。檢察官及檢察長處分
    書，綜上各點，認被告乙○○犯嫌不足，而予不起訴處分及駁回再議。
  (四)本件聲請人雖執首揭理由認被告乙○○涉有詐欺、背信、業務侵占等罪嫌，而向
    本院聲請交付審判，惟經本院依職權調閱前開偵查卷宗，依其內容所示，臺灣士
    林地方法院檢察署所為不起訴處分書及臺灣高等法院檢察署聲請再議處分書，已
    就聲請人於偵查時提出之告訴理由予以斟酌，詳予調查偵查卷內所存證據，並詳
    加論述所憑證據及其認定之理由。原處分所載證據取捨及事實認定之理由，並無
    違背經驗法則或論理法則之情事，是原檢察官及臺灣高等法院檢察署檢察長以被
    告乙○○犯罪嫌疑不足，分別予以不起訴處分及駁回再議之聲請，認事用法，並
    無不當。聲請交付審判意旨猶執前詞，並未具體就前揭檢察官所認定之理由加以
    指摘，徒以民事法律關係糾紛逕認被告乙○○必涉有刑責，尚嫌速斷，本件被告
    乙○○罪嫌由卷內資料判斷，自仍未達於起訴之門檻甚明，是依前揭說明，本件
    聲請人此部分聲請交付審判，為無理由，自應予以駁回。
五、聲請人另就被告甲○○部分聲請交付審判，惟查被告甲○○業經檢察官通緝在案
    ，並未經不起訴處分及駁回再議，依首揭規定，因認為該部分交付審判之聲請為
    不合法，亦應予駁回。
六、依刑事訴訟法第二百五十八條之三第二項前段，裁定如主文。
中      華      民      國    九十二    年      四      月      十五    日
                                  臺灣士林地方法院刑事第四庭
                                      審判長法  官  謝靜  恒
                                            法  官  吳  祚  丞
                                            法  官  黃  潔  茹
右正本證明與原本無異。
本件不得抗告。
                                            書記官  柳  瑞  宗
中      華      民      國    九十二    年      四      月     二十二   日


司法院資訊處製作；財團法人民間司法改革基金會備份。
